臺灣新北地方法院行政訴訟判決
111年度交字第645號
原     告   廖文森  
被     告   交通部公路總局嘉義區監理所

上一代表人  黃萬益（所長）
上列當事人間因交通裁決事件，原告不服被告中華民國111年9月
月8日嘉監義裁字第76-CIPB50081號裁決，提起行政訴訟，本院
判決如下：
    主  文
一、原告之訴駁回。
二、訴訟費用新臺幣300元由原告負擔。
    事實及理由
壹、程序方面：查原告不服被告所為道路交通管理處罰條例第8
    條的裁決而提起撤銷訴訟，依行政訴訟法第237條之1，應適
    用交通裁決事件訴訟程序。本件因卷證資料已經明確，且本
    院就被告已提出之錄影採證光碟（被告並以證物送達原告表
    示意見），而法院就該光碟（準文書證據）擷取光碟之錄影
    畫面為照片（文書證據），乃為該採證光碟內容原物之客觀
    展現，並無法院為主觀體會後為勘驗內容之描述記載，並非
    為勘驗之調查新證據，且該光碟（內容）被告既已送達原告
    表示意見，已為程序保障，且為避免當事人開庭之勞費及訴
    訟經濟，依該卷證資料已經明確，本院依同法第237條之7規
    定之裁量，於是不經言詞辯論，直接裁判。
貳、實體方面：
一、爭訟概要：緣原告廖文森駕駛車牌號碼000-0000號普通重型
    機車（下稱系爭機車），於民國（下同）111年7月18日16時
    58分許，行經新北市○○區○○路0段000號前時，因有「非遇突
    發狀況，在車道中暫停」之違規事實，經新北市政府警察局
    林口分局（下稱舉發機關）執勤員警到場處理查明後，遂於
    111年8月2日填製掌電字第CIPB50081號舉發違反道路交通管
    理事件通知單（下稱舉發通知單）予以舉發，記載應到案日
    期為111年9月1日前，案件並於111日8月5日入案移送被告處
    理。嗣原告於111年8月9日提出申訴不服舉發，然案經被告
    函請舉發機關查明原告申訴情節及違規事實情形後，仍認違
    規事實明確，被告為此乃依道路交通管理處罰條例第43條第
    1項第4款、第43條第5項（裁決書誤載為「第24條」）、第6
    3條第1項（即第63條第1項第3款）等規定，以111年9月月8
    日嘉監義裁字第76-CIPB50081號違反道路交通管理事件裁決
    書（下稱原處分）裁處原告罰鍰新臺幣（下同）12,000元，
    記違規點數3點，並應參加道路交通安全講習。原告不服原
    處分，於是提起本件行政撤銷交通裁決訴訟。
二、原告起訴主張及聲明：
(一)主張要旨：
　1.原告因交通事件被裁罰1萬2千元，罰責太重，提出申訴。因
    突發事件，對方按喇叭，逼車嚇哭到原告6歲的小孫子，原
    告才將對方的汽車攔下，叫他車子不能這樣開，已經影響到
    會害原告行車安全，更做了對幼小孩童最不好的示範教育。
　2.今年來苦累於原告女兒憂鬱症復發，又要照顧3個孫子，上
    個月丈母娘過逝，累得老年生活經濟困苦，身心俱疲，特請
    求法官大人憐憫，老人辛苦，重新裁罰，十分感恩。
　3.因以上因事違規記點3點，罰責太重，懇法官大人能降低記
    點。
(二)聲明：撤銷原處分。
三、被告答辯及聲明：
(一)被告答辯要旨：
  1.本案經原舉發單位函復略以：本案為員警處理行車糾紛案件
    ，經調閱行車紀錄器影像，發現駕駛人騎乘機車，在未有特
    殊情狀下，任意於車道中暫停且攔停他車，遂依所發現之違
    規事實，依規定舉發並無不當；另查駕駛人廖文森君機車駕
    籍地址：嘉義縣○○鄉○○村○○路00號，員警舉發並無違誤。
　2.綜上所述，本案既經原舉發機關查證違規事實明確，本所嘉
     義市監理站依上揭法令以嘉監義裁字第76-CIPB50081號裁
    決書，裁處第43條第1項第4款，罰鍰新臺幣1萬2,000元整，
    記違規點數3點，並應參加道路交通安全講習，於法應無不
    合，本件原告之訴應為無理由。
(二)聲明：原告之訴駁回。
四、爭點：被告認原告駕駛系爭機車，於111年7月18日16時58分
    許，行經新北市○○區○○路0段000號前時，有「非遇突發狀況
    ，在車道中暫停」之違規事實，以原處分裁罰原告，是否合
    法有據？原告以其係遭對方按喇叭、逼車嚇哭原告6歲孫子
    ，才將對方汽車攔下等情為由，訴請撤銷原處分，是否可採
    ？
五、本院之判斷：
(一)前提事實：原告駕駛系爭機車，於111年7月18日16時58分許
    ，行經新北市○○區○○路0段000號前時，因有「非遇突發狀況
    ，在車道中暫停」之違規事實，經舉發機關執勤員警到場處
    理查明後，遂於111年8月2日製單舉發，記載應到案日期為1
    11年9月1日前，案件並於111日8月5日入案移送被告處理。
    嗣原告雖於到案期限前之111年8月9日提出申訴不服舉發，
    惟案經被告函請舉發機關查明原告申訴情節及違規事實情形
    後，仍認違規事實明確，被告為此乃依道路交通管理處罰條
    例第43條第1項第4款、第43條第5項（裁決書誤載為「第24
    條」）、第63條第1項（即第63條第1項第3款）等規定，以
    原處分裁處原告罰鍰12,000元，記違規點數3點，並應參加
    道路交通安全講習等情，此有本案舉發通知單、原告之申訴
    資料、新北市政府警察局林口分局111年8月26日新北警林交
    字第1115401913號函、新北市政府警察局林口分局交通違規
    申訴員警答辯報告表、公路監理電子閘門系統、採證光碟、
    原處分書、系爭機車車籍查詢資料及違規查詢報表（見本院
    卷第29頁、第33頁、第37頁至第38頁、第39頁、第43頁、第
    45頁、第49頁、第71頁及第73頁），核可採認為真實。
(二)被告認原告駕駛系爭機車，於111年7月18日16時58分許，行
    經新北市○○區○○路0段000號前時，有「非遇突發狀況，在車
    道中暫停」之違規事實，以原處分裁罰原告，核屬合法有據
    。原告以其係遭對方按喇叭、逼車嚇哭原告6歲孫子，才將
    對方汽車攔下等情為由，訴請撤銷原處分，乃不可採。
  1.應適用之法令：
  ⑴按道路交通安全規則第94條第2項規定：「汽車除遇突發狀
    況必須減速外，不得任意驟然減速、煞車或於車道中暫停。
    前車如須減速暫停，駕駛人應預先顯示燈光或手勢告知後車
    ，後車駕駛人應隨時注意前車之行動。」；又道路交通管理
    處罰條例第43條第1項第4款規定：「汽車駕駛人，駕駛汽車
    有下列情形之一者，處新臺幣 6千元以上2萬4千元以下罰鍰
    ，並當場禁止其駕駛：四、非遇突發狀況，在行駛途中任意
    驟然減速、煞車或於車道中暫停。」、同條第5項規定：「
    汽車駕駛人違反第1項…規定者，應接受道路交通安全講
    習…。」，另第63條第1項第3款規定：「汽車駕駛人有下列
    各款所列條款之一者，除依原條款處罰鍰外，並予記點：三
    、有第43條……情形之一者，各記違規點數3點。依前項各
    條款，已受吊扣或吊銷駕駛執照處分者，不予記點。」。
  ⑵次按違反道路交通管理事件統一裁罰基準及處理細則第 1條
    規定：「本細則依道路交通管理處罰條例第92條第 4項規定
    訂定之」、第2條第 1項、第2項規定：「處理違反道路交通
    管理事件之程序及統一裁罰基準依本細則之規定辦理。前項
    統一裁罰基準，如附件違反道路交通管理事件統一裁罰基準
    表。」，核上開統一裁罰基準及處理細則之規定，就其立法
    目的及功能，乃為防止處罰機關枉縱或偏頗，依道路交通管
    理處罰條例第92條第 4項所授權交通部會同內政部訂定「違
    反道路交通管理事件統一裁罰基準及處理細則」及其附件「
    違反道路交通管理事件統一裁罰基準表」，用以維持裁罰之
    統一性與全國因違反道路交通管理事件受處罰民眾之公平，
    不因裁決人員不同，而生偏頗，寓有避免各監理機關於相同
    事件恣意為不同裁罰之功能，並非法所不許，於憲法上保障
    人民財產權之意旨並無牴觸（此並有改制前之司法院大法官
    會議釋字第511號解釋意旨理由足資參照），並無違反法律
    保留原則。再依本件違規行為時之違反道路交通管理事件統
    一裁罰基準表記載，機車駕駛人違反道路交通管理處罰條例
    第43條第1項第4款規定（汽車駕駛人非遇突發狀況，於車道
    中暫停），於期限內繳納或到案聽候裁決，應處罰鍰12,000
    元。核此上開規定，既係基於母法之授權而為訂定，且就違
    反道路交通管理事件統一裁罰基準及處理細則附件所示統一
    裁罰基準表中有關道路交通管理處罰條例第43條第1項第4款
    規定之裁罰基準內容（基準表除就其是否於期限內繳納或到
    案聽候裁決為裁量因素外，並就其不同違規車種及是否一年
    內有二次以上之行為，就其可能衍生危害交通安全之輕重不
    同，區分(1)機車(2)汽車(3)一年內有二次以上之第一項第
    一款、第三款、第四款行為等不同罰鍰標準，其衍生交通秩
    序危害，既不相同，分別處以不同之罰鍰，符合相同事件相
    同處理，不同事件不同處理之平等原則。），並未牴觸母法
    ，是被告自得依此基準而為裁罰。
  2.查，本案為舉發員警處理新北市○○區○○路0段00號至200號前
    行車糾紛案件，經警調閱行車紀錄器影像，發現在111年7月
    18日16時58分許，原告騎乘系爭機車，在未有特殊情形下，
    任意於車道中暫停且攔停他車，遂予以製單舉發等情，業據
    新北市政府警察局林口分局111年8月26日新北警林交字第11
    15401913號函述在案（見本院卷第37頁），核與本院卷第39
    頁所附之新北市政府警察局林口分局交通違規申訴員警答辯
    報告表所記載：「………經檢視行車紀錄器畫面，該廖民係自
    該紀錄器車輛右側超車後隨即於前方車道中停車，前方並無
    其他危險或突發情勢，也並非連貫停車。故當事人行為符合
    非遇突發狀況，在車道中任意暫停」等情大致相符，復觀諸
    本院依職權所擷取該錄影採證光碟面之照片（見本院卷第75
    頁至第147頁）所示，可知於照片顯示時間2022/07/18 16:5
    8:58時，見檢舉人車輛行駛在外側車道，旋即於照片顯示時
    間2022/07/18 16:58:59時，則見原告騎乘系爭機車出現在
    檢舉人車輛之右側處，並於照片顯示時間2022/07/18 16:59
    :00至16:59:01時，見原告騎乘機車加速往前行駛並在超越
    檢舉人車輛後即往左行駛切入該檢舉人車輛之前方車道上，
    隨後，於照片顯示時間2022/07/18 16:59:02時，即見原告
    將所騎乘之系爭機車停下並轉頭朝檢舉人車輛理論，並阻擋
    檢舉人車輛前行，嗣於照片顯示時間2022/07/18 16:59:03
    至16:59:13時，仍見原告將該系爭機車停下並持續轉頭往檢
    舉人車輛理論，而該檢舉人車輛之駕駛人即於照片顯示時間
    2022/07/18 16:59:14至16:59:18時，下車與原告理論，另
    於照片顯示時間2022/07/18 16:59:19時，亦見檢舉人車輛
    之乘客下車，之後於照片顯示時間2022/07/18 16:59:20至1
    6:16:59:34時，均見原告將該系爭機車停在檢舉人車輛前方
    ，而與檢舉人車輛之駕駛人理論爭執，而在原告將系爭機車
    停在外側車道之過程中，均未見任何突發狀況或是有緊急危
    難情事發生等情，以上各節核與前揭新北市政府警察局林口
    分局交通違規申訴員警答辯報告表所載內容相符，準此足證
    原告駕駛系爭機車，於111年7月18日16時58分許，行經新北
    市○○區○○路0段000號前時，確有「非遇突發狀況，在車道中
    暫停」之違規事實無誤，被告據此以原處分裁罰原告，並依
    前述裁量基準為適法之裁量罰鍰12,000
　　元，及依法予以記違規點數3點及命參加道路交通安全講習
    ，並無裁罰或記點過重之情形，於法乃屬合法有據。
　3.至於原告雖以其係遭對方按喇叭、逼車嚇哭原告6歲孫子，
    其才將對方汽車攔下，叫他不能這樣開車等情為辯。然此，
    姑不論檢舉人車輛之駕駛人先前是否曾有按喇叭、逼車嚇哭
    原告6歲孫子等駕駛行為，然嗣後原告卻騎乘系爭機車出現
    在檢舉人車輛之右側，並加速超車後，旋即切入該檢舉人車
    輛之前方，並臨時停車在車道上阻擋該檢舉人車輛前行，而
    此時原告並未遭受到任何緊急危難，僅是因為與後方之檢舉
    人車輛發生爭執，即臨時停車在道路上，此舉不但造成不特
    定多數用路人之危險，亦有害於交通秩序安全之維護，從而
    ，原告以上開主張，否認有本案「非遇突發狀況，在車道中
    暫停」之違規行為，即屬無理難採，自難採為撤銷原處分之
    理由。
(三)本件判決基礎已臻明確，兩造其餘攻擊防禦方法及訴訟資料
    ，經本院審核後，或與本案爭點無涉，或對於本件判決結果
    不生影響，爰無庸一一再加論述，爰併敘明。
(四)本件第一審裁判費新臺幣300元，應由敗訴之原告負擔，所
    以確定如主文第2項所示。
六、結論：原處分並無違誤，原告訴請撤銷為無理由，應予駁回
          。
中　　華　　民　　國　　111 　年　　11　　月　　24　　日
                  行政訴訟庭  法  官  楊志勇
上為正本係照原本作成。
如不服本判決，應於判決送達後20日內，向本院提出上訴狀，上
訴狀並應記載上訴理由，表明關於原判決所違背之法令及其具體
內容或依訴訟資料可認為原判決有違背法令之具體事實，並繳納
上訴費新臺幣750元。 其未表明上訴理由者，應於提出上訴後20
日內向本院補提理由書（上訴狀及上訴理由書均須按他造人數附
繕本），如逾期未提出上訴理由書者，本院毋庸再命補正，由本
院逕以裁定駁回上訴。
                              書記官  李懿淳
中　　華　　民　　國　　111 　年　　11　　月　　25　　日